【裁判字號】    91,交易,610
【裁判日期】    920404
【裁判案由】    過失致死
【裁判全文】
臺灣高雄地方法院刑事判決                        九十一年度交易字第六一號
    公  訴  人  臺灣高雄地方法院檢察署檢察官
    被      告  甲○○
    選任辯護人  陳里己律師
                蔡淑媛律師
                吳敏蕙律師
右列被告因過失致死案件，經檢察官提起公訴（九十一年度偵字第一二八二五號），
本院判決如左：
    主  文
甲○○無罪。
    理  由
一、公訴意旨略以：被告甲○○於民國九十一年六月十五日上午五時五十分許，駕駛
    車牌號碼ＺＡ－４８６３號自用小客車，沿高雄市○○○路，由西往東方向行駛
    ，途經該路與永泰路口時，其原應注意汽車行駛時駕駛人應注意車前狀況，隨時
    採取必要安全措施，以及當時其面向陽光刺眼致視線不清，應減速慢行作隨時停
    車之準備，而依當時情形又無不能注意之情事，竟疏於注意及此，而貿然以時速
    五十餘公里之速度超速行駛，迨見由施李貴香所騎之ＸＧＡ－８４５號重型機車
    闖紅燈（沿永泰路由南往北方向行駛）橫亙在前時，已煞車不及，致該ＺＡ－４
    ８６３號自用小客車左前保險桿撞及ＸＧＡ－８４５號重型機車左側車身，施李
    貴香因此受有顱內出血之傷害，經送醫後仍延至同日上午七時許不治死亡等語，
    因認被告涉犯過失致死罪。
二、公訴人認被告涉有前揭犯行，係以被害人因本件車禍死亡，而證人李東恩證稱：
    伊與被告同行駛於四維四路，伊是由東往西方向行駛，當天陽光很強，伊是背光
    ，所以視線很清楚，但被告是面向陽光，太陽在正前方，被告當時視線應是不清
    楚等語，核與被告於警訊時所供：「當時我由四維路西向東行駛燈號為綠燈，而
    陽光當時刺眼我發現對方時已來不及煞車。」相符。再依道路交通事故調查報告
    表所繪之現場圖所示，被告所駕之自用小客車撞及被害人所騎之重型機車後，重
    型機車留下三十九公尺之刮地痕，堪認被告當時車速甚快，顯已逾越當地之速限
    時速五十公里，被告之有過失甚明。本件經送請高雄市行車事故覆議鑑定委員會
    鑑定結果，亦同此認定為之論據。然訊之被告堅決否認有公訴人所指犯行，辯稱
    ：當時情況確實無法預料，伊方向係綠燈，被害人突然衝過來，係因被害人闖紅
    燈所致等語。
三、按犯罪事實應依證據認定之，無證據不得推定其犯罪事實。又不能證明被告犯罪
    者，應諭知無罪之判決，刑事訴訟法第一百五十四條及第三百零一條第一項分別
    定有明文。又事實之認定，應憑證據，如未能發現相當證據，或證據不足以證明
    ，自不能以推測或擬制之方法，為裁判之基礎（最高法院四十年台上字第八六號
    判例參照。）而所謂證據，係指足以證明被告確有犯罪行為之積極證據而言，該
    項證據須適於為被告犯罪之證明者，始得採為斷罪之資料（參照最高法院六十九
    年台上字第四九一三號判例）。認定不利於被告之事實，須依積極證據，苟積極
    證據不足為不利於被告事實之認定時，即應為有利於被告之認定，更不必有何有
    利之證據，最高法院亦著有三十年上字第八一六號判例可資參照。
四、經查：
   (一)證人李東恩於警訊時稱：當時我駕車沿四維四路東向西快車道行駛，見一部自
     小客車（即被告駕駛之ＺＡ－４８６３號自用小客車）沿四維四路西向東快車
     道行駛，當時四維四路是綠燈，有一部重機（車）沿永泰路南向北行駛，重機
     （即被害人駕駛之ＸＧＡ－８４５號）駕駛人闖紅燈，自小客車保險桿撞擊到
     重機車。」等語（見警訊卷第四頁背面），核與其於偵查中證稱「（當時死者
     是綠燈或紅燈？）紅燈，因太陽正在死者正前方，所以視線不清楚，而我視線
     良好。」等語（見偵查卷第五十頁背面）相符，是堪認被害人事故當時係闖紅
     燈。至於被告是否超速或有無減速或是否得預見被害人闖紅燈之情形，尚不得
     以證人證言而認定。
   (二)公訴人認被告於肇事當時係超速未減速為有過失係以被害人所駕駛重機車於受
     撞擊後留下三十九公尺之刮地痕為論據，然本件肇事當時，被告與被害人均係
     行進中，且均無煞車痕跡，則被害人非靜止狀態，依相對速度理論，在不知被
     害人當時駕駛速度之前提下，單以該三十九公尺刮地痕而推論被告行車速度超
     過五十公里，顯然並無根據。況且依肇事現場照片，快車道西向之中車道停止
     線前方留有血跡與口罩（見警訊卷第十頁），機車右倒停止於快車道西向之內
     車道，汽車停止於快車道東向之內外車道間（見警訊卷第十四頁）；散落物分
     布於快車道東向之內外車道至西向之內車道，但主要集中於後者（見警訊卷第
     十四頁、第十六頁）；刮地痕則由路口往東略偏北間斷延伸且微呈曲線狀，唯
     在機車停止前地面並無刮痕跡象，推斷機車受撞擊倒地後，車身滑行期間有轉
     動現象，以致在地面留下不連續、非直線型刮痕。本件無法亦不宜以三十九公
     尺機車滑行長度推算小客車速度。此亦為國立交通大學行車事故鑑定意見書所
     持相同見解，此有九十一年十一月五日該鑑定書在卷可稽。準此，本件並無證
     據證明被告有超速行為。公訴人所援引之高雄市政府建設局車輛行車事故鑑定
     委員會之覆議鑑定書（見偵查卷第二十六頁）單以三十九公尺之刮地痕跡而認
     定被告有超速行為，顯然不當。
   (三)又被告於肇事後經警檢測其呼氣酒精濃度係零點一二（ＭＧ／Ｌ），此有檢測
     報告附警訊卷第十九頁，其呼氣中酒精濃度並未達到行政裁罰之零點二五（Ｍ
     Ｇ／Ｌ）標準，且據員警吳文華於九十一年六月十五日製作之觀察紀錄表並無
     被告駕駛行為受酒精影響而無法正常駕車之現象，此亦有該觀察記錄表影本附
     警訊卷第十七頁可查，準此，被告呼氣固有酒精濃度，然濃度未達行政處罰程
     度，且依員警觀察被告當時亦無不能安全駕駛車輛之情形，此外又無其他證據
     證明被告酒後駕車與本件肇事原因有因果關係，公訴人所引用之高雄市政府建
     設局車輛行車事故鑑定委員會之初鑑（見偵查卷第二十三頁）及覆鑑（見偵查
     卷第二十六頁）未附理由認定被告酒後駕車為本件肇事原因，尚不足採。
   (四)肇事現場之四維四路與永泰路十字路口固然寬廣，然汽車結構於前檔皆有Ａ柱
     設計，Ａ柱對於駕駛人而言，即有遮掩駕駛人左右前方狀況之現象，隨著車輛
     行進速度而有不同，況且，駕駛人以正常速度駕駛車輛時，視角可見度係以兩
     眼為中心左右各延伸三十七點五度，亦即駕駛人僅能辨別眼前七十五度之視線
     範圍，被害人家屬質疑肇事現場路口寬廣，一般人皆可注意路口行車動向，顯
     然未能慮及車體結構及駕駛人視線角度之影響，況且肇事當時雙方車輛均無煞
     車痕跡，在被害人駕駛速度不明的情況，亦難推認被告得預見被害人闖紅燈而
     得採取緊急措施，若被害人行車速度快則被告縱有預見是否得煞停避免肇事，
     亦屬無根據之另外猜想，公訴人就此均未提出證據證明，本院亦因被害人家屬
     與被告業達成和解不再追究而查無其他積極證據得證明被告有過失致死之犯行
     。
   (五)綜合以上，本件不能證明被告犯罪，依法應諭知無罪之判決。至於被害人家屬
     到庭仍表示不能釋懷一事，本院認為人死不能復生，悲劇既已造成，一再追念
     不捨，僅加深心裡悲痛，本院雖認被告無過失，但相信被告亦不願見事故發生
     ，被告僅能藉由盡力彌補被害人家屬驟失親人的苦痛來減輕心理負擔，本院期
     盼雙方能早日恢復正常的生活。
據上論斷，應依刑事訴訟法第三百零一條第一項，判決如主文。
中      華      民      國    九十二    年      四      月      四      日
                                  臺灣高雄地方法院刑事第一庭
                                      法  官        楊智守
右正本證明與原本無異。
如不服本判決，應於判決送達後十日內，向本院提出上訴狀。
                                      書記官        王美玲
中    華    民    國    九十二    年      四      月        四        日


司法院資訊處製作；財團法人民間司法改革基金會備份。
